臺灣高等法院刑事裁定
109年度抗字第1553號
抗  告  人  張富慈



上列抗告人因聲請定其應執行刑案件，不服臺灣桃園地方法院中
華民國109年8月26日所為定執行刑之裁定（109年度聲字第3132
號），提起抗告，本院裁定如下：
    主  文
抗告駁回。
    理  由
一、原裁定意旨略以：受刑人張富慈因犯施用毒品等罪，先後經
　　如附表所示之法院判處如附表所示之刑，均經分別確定在案
    。茲檢察官聲請定其應執行之刑，經審核認聲請為正當，爰
    參酌受刑人所犯罪名、情節、侵害法益，對於其所犯如附表
    所示之罪為整體非難評價，依刑事訴訟法第477條第1項、刑
    法第50條第2項、第53條、第51條第5款，以裁定定其應執行
    刑為有期徒刑7年等語。
二、抗告意旨略以：法律上屬於自由裁量事項，並非概無法律性
    之拘束，在法律上有其外部界限及內部界限，內部界限為法
    院得為自由裁量時，考量法律之目的，法律秩序之理念所在
    ，法院為裁判時，二者均不得有所逾越。而在數罪併罰而有
    二裁判以上，依刑法第50條規定，應定其合併應執行刑之案
    件，法院對其刑之酌定，固屬自由裁量事項，惟應受法律之
    內部界限拘束，又外部界限部分，尚應受比例原則、公平正
    義原則之規範。且現階段之刑事政策，非只實現以應報主義
    之觀念，尤重再教化功能。連續犯之規定廢除後，對刑事犯
    罪採一罪一罰，惟對部分習慣犯、毒犯等犯罪行為，是否因
    一罪一罰後再數罪併罰，而致刑罰產生「刑輕法重」之不合
    理現象，實不無可議。竊盜及毒癮犯其罪行之損害為惡性，
    於公平正義或比例原則，抑或社會情感各層面言，顯難與奪
    人性命之殺人犯罪行之鉅惡、傷害程度可堪比擬，卻往往因
    一罪一罰遭判處達20年至30年之重刑，此違背比例原則。有
    鑒於此，各級法院對於所轄數罪併罰應更定執行刑之裁定案
    件中，仍有諸多似採連續犯、概括犯之客觀認定作為裁量參
    據，以免失之不公。抗告人本件犯行中共20件，其中4次為
    吸食毒品，其他16件皆為竊盜罪，所犯數罪係屬想像競合，
    卻仍裁定7年之重刑，故斗膽呈狀伏乞鈞院重新裁定，寬減
    刑期云云。
三、按數罪併罰，分別宣告多數有期徒刑者，於各刑中之最長期
    以上，各刑合併之刑期以下，定其刑期，但不得逾30年，刑
    法第51條第5款定有明文。乃因刑罰之科處，應以行為人之
    責任為基礎，考量人之生命有限，刑罰對被告造成之痛苦程
    度，係以刑度增加而生加乘效果，而非等比方式增加，如以
    實質累加方式執行，刑責恐將偏重過苛，不符現代刑事政策
    及刑罰之社會功能，故透過定應執行刑程序，採限制加重原
    則，授權法官綜合斟酌被告犯罪行為之不法與罪責程度、各
    罪彼此間之關聯性（例如數罪犯罪時間、空間、各行為所侵
    害法益之專屬性或同一性、數罪對法益侵害之加重效應等）
    、數罪所反應被告人格特性與傾向、對被告施以矯正之必要
    性等，妥適裁量最終具體應實現之刑罰，以符罪責相當之要
    求。因此，法院於酌定執行刑時，應體察法律恤刑之目的，
    為妥適之裁量，俾符合實質平等原則，否則有悖於公平正義
    ，即有裁量權行使不當之違失。又數罪併罰之定應執行之刑
    ，係出於刑罰經濟與責罰相當之考量，並非予以犯罪行為人
    或受刑人不當之利益，為一種特別的量刑過程，相較於刑法
    第57條所定科刑時應審酌之事項係對一般犯罪行為之裁量，
    定應執行刑之宣告，乃對犯罪行為人本身及所犯各罪之總檢
    視，除應考量行為人所犯數罪反應出之人格特性，並應權衡
    審酌行為人之責任與整體刑法目的及相關刑事政策，在量刑
    權之法律拘束性原則下，依刑法第51條第5款之規定，採限
    制加重原則，以宣告各刑中之最長期為下限，各刑合併之刑
    期為上限，但最長不得逾30年，資為量刑自由裁量權之外部
    界限，並應受法秩序理念規範之比例原則、平等原則、責罰
    相當原則、重複評價禁止原則等自由裁量權之內部抽象價值
    要求界限之支配，使以輕重得宜，罰當其責，俾符合法律授
    與裁量權之目的，以區別數罪併罰與單純數罪之不同，兼顧
    刑罰衡平原則（最高法院100年度台上字第21號判決、105年
    度台抗字第715號裁定要旨參照）。末按執行刑之量定，係
    事實審法院自由裁量之職權，倘其所酌定之執行刑，並未違
    背刑法第51條各款或刑事訴訟法第370條第3項等所定之方法
    或範圍（即法律之外部性界限），亦無明顯違背公平、比例
    原則或整體法律秩序之理念及法律規範之目的（即法律之內
    部性界限）者，即不得任意指為違法或不當（最高法院108
    年度台抗字第89號裁定要旨參照）。
四、經查：
　㈠受刑人先後犯如原裁定附表編號1至20所示20罪，經法院分別
    判處罪刑確定在案，有各該裁判書及本院被告前案紀錄表附
    卷可憑。檢察官依受刑人提出之「臺灣桃園地方檢察署依10
    2年1月23日修正之刑法第50條調查受刑人是否聲請定應執行
    刑調查表」，就附表所示20罪聲請定其應執行刑，經原審審
    核認聲請為正當，定其應執行刑為有期徒刑7年，係在各刑
    中最長有期徒刑8月以上，各刑合併刑期有期徒刑8年10月以
    下，合於法律規定之外部性界限；亦未逾越上開編號10至11
    、13至15、16至19，分別所定應執行之刑10月、9月、1年6
    月，合計有期徒刑8年3月之內部性界限，屬法院裁量職權之
    適法行使。又受刑人本次經檢察官向原審法院聲請定其應執
    行之刑，亦獲有較附表宣告刑總和減少有期徒刑1年10月之
    利益。
　㈡本院考量受刑人所犯如原裁定附表所示之4次施用毒品、11次
    竊盜、3次攜帶兇器竊盜、1次教唆犯攜帶兇器竊盜、1次結
    夥三人以上攜帶兇器毀壞安全設備竊盜共20罪，除施用毒品
    ，屬危害個人身心健康之病患型犯罪外，其餘多次所犯竊盜
    及攜帶兇器竊盜等罪，則屬侵害他人財產法益，亦可見受刑
    人漠視法令禁制再犯之情。是綜衡卷存事證及受刑人所犯數
    罪類型、次數、各罪之侵害法益、個別罪質內容、各罪犯罪
    情節、對其犯罪應予之整體評價等一切情狀，因認原審所定
    執行刑，已屬大幅減輕受刑人之刑期，其所定應執行刑並未
    逾越法律所規定之範圍，亦無明顯過重而違背比例原則或公
    平正義之情形，與刑罰經濟、刑法定應執行刑之恤刑考量等
    法律規範目的均無違背，核屬原審法院定刑職權之適法行使
    ，於法並無違誤。抗告意旨指摘原審定刑不當，並請求從輕
    定刑云云，自無可採。本件抗告為無理由，應予駁回。
據上論斷，應依刑事訴訟法第412條，裁定如主文。
中　　華　　民　　國　　109 　年　　9 　　月　　28　　日
                  刑事第十三庭審判長法  官  王國棟
                                    法  官  曹馨方
                                    法  官　呂煜仁
以上正本證明與原本無異。
如不服本裁定，應於收受送達後5 日內向本院提出抗告狀。
                                    書記官　林廷佳
中　　華　　民　　國　　109 　年　　9 　　月　　28　　日